【裁判字號】    98,訴,3103
【裁判日期】    981009
【裁判案由】    毒品危害防制條例
【裁判全文】
臺灣板橋地方法院刑事判決              98年度訴字第3103號
公  訴  人  臺灣板橋地方法院檢察署檢察官
被      告  甲○○
                    （另案在臺灣臺北監獄臺北分監執行中）
上列被告因違反毒品危害防制條例案件，經檢察官提起公訴（98
年度毒偵字第5154號），本院依簡式審判程序，判決如下：
    主  文
甲○○施用第一級毒品，累犯，處有期徒刑玖月，又施用第二級
毒品，累犯，處有期徒刑陸月，應執行有期徒刑壹年貳月。
    事  實
一、甲○○前於民國八十九年間因施用第二級毒品案件經本院以
    八十九年度毒聲字第六六七一號裁定送觀察、勒戒後認有繼
    續施用毒品之傾向，復經本院以八十九年度毒聲字第六九六
    二號裁定施以強制戒治，於九十年八月三十一日釋放，於同
    年十二月六日執行完畢。復於九十二年間因施用第一級及第
    二級毒品案件，經本院以九十二年度毒聲字第一五五八號裁
    定施以強制戒治，於九十三年一月九日因法律修正釋放，上
    開犯行並經檢察官起訴，經本院以九十二年度訴字第一七六
    五號判決分別判處有期徒刑七月、五月，並定其應執行刑為
    十月，於九十三年十一月五日縮短刑期執行完畢。詎仍不知
    悔改，明知海洛因、甲基安非他命為毒品危害防制條例所列
    之第一級、第二級毒品，不得非法持有、施用，仍基於施用
    海洛因及甲基安非他命之犯意，先於九十八年七月十三日下
    午二時許，在臺北縣新莊市○○路九十巷二弄五號二樓住處
    內，以針筒注射之方式施用第一級毒品海洛因一次，再於下
    午二時許在上址內，以玻璃球吸食器之方式施用第二級毒品
    甲基安非他命一次。嗣於九十八年七月十三日下午七時五十
    分許在臺北縣新莊市○○路一百八十八巷八弄三號前查獲，
    經警採集其尿液送驗後，鑑定結果呈嗎啡及甲基安非他命陽
    性反應，因而查悉上情。
二、案經臺北縣政府警察局新莊分局移送臺灣板橋地方法院檢察
    署檢察官偵查起訴。本院於準備程序進行中，甲○○就被訴
    事實為有罪之陳述，經告知簡式審判程序之旨，並聽取各當
    事人之意見後，本院合議庭裁定由受命法官獨任進行簡式審
    判程序。
    理  由
一、訊據被告甲○○就上揭犯罪事實於本院審理時自白不諱，其
    於九十八年七月十三日經警查獲後採集尿液鑑驗結果，確呈
    甲基安非他命、嗎啡陽性反應，有臺灣檢驗科技股份有限公
    司濫用藥物檢驗報告一紙在卷足證，足認被告前揭自白與事
    實相符，堪予採信。按九十二年七月九日新修正之毒品危害
    防制條例刪除二犯及三犯之規定，一改修法前繁雜之處遇程
    式，僅將施用毒品者簡化區分為初犯、再犯，並認施用毒品
    者係屬病患性犯人，以觀察、勒戒戒除其身癮，並以強制戒
    治去除其心癮。經觀察、勒戒或強制戒治執行完畢釋放後，
    若係五年後再犯該條例第十條施用毒品罪者，與同條例第二
    十條第一項、第二項關於「初犯」之處理方式相同，檢察官
    應先聲請法院裁定令被告入勒戒處所觀察、勒戒，並視有無
    繼續施用毒品傾向，決定應予釋放、為不起訴之處分，或應
    聲請法院裁定令入勒戒處所強制戒治；若係五年內「再犯」
    同條例第十條施用毒品罪者，依同條例第二十三條第二項規
    定，檢察官則應依法追訴。觀諸該條例第二十條第三項之修
    正理由：「觀察、勒戒或強制戒治五年後再犯者，顯見前所
    實施之觀察、勒戒或強制戒治已足以遮斷其施用毒品之癮，
    為期自新及協助其戒除毒癮，對此五年後再犯者，爰明定仍
    適用初犯之規定，先經觀察、勒戒、強制戒治之程式。」及
    同條例第二十三條第二項之修正理由：「為配合簡化施用毒
    品犯之刑事處遇程式，並鑑於經觀察、勒戒或強制戒治執行
    完畢釋放後五年內再犯者，其再犯率甚高，原據以實施之觀
    察、勒戒及強制戒治既已無法收其實效，自應施以刑事處遇
    。」顯然如施用毒品者係前經觀察、勒戒或強制戒治等治療
    程式執行完畢五年後，始再施用毒品之「初犯」，因前所執
    行之觀察、勒戒或強制戒治已足收戒除毒癮之效，自應重新
    執行觀察、勒戒或強制戒治等治療程式，並於治療程式執行
    完畢後，由檢察官為不起訴處分，毋庸對之追訴處罰；反之
    ，在「再犯」之情形，因其先前所為治療程序顯未能收戒斷
    毒癮之效，且考量施用毒品者之再犯率偏高，乃簡化其刑事
    處遇程式，而逕予追訴處罰，不再施以治療程式。參酌上開
    立法理由，修正毒品危害防制條例就施用毒品者，祇於「初
    犯」及「五年後再犯」二種情形，有其追訴條件之限制，即
    須於初犯經觀察、勒戒或強制戒治釋放後，五年內均無施用
    毒品之行為，始能認其前所實施之觀察、勒戒或強制戒治已
    足遮斷毒癮，而得於五年後再犯時，再予適用初犯之規定，
    重行觀察、勒戒等程式。倘五年內已經再犯，被依法追訴處
    罰，縱其第三次（或第三次以上）施用毒品之時間在初犯釋
    放五年以後，即與「五年後再犯」之情形有別，且因已於「
    五年內再犯」，顯見其再犯率甚高，原實施觀察、勒戒或強
    制戒治，已無法收其實效，而無五年戒斷期之存在，自無再
    經觀察、勒戒及強制戒治之必要，應由檢察官逕行起訴，始
    符新法修正之本旨。被告前於八十九年間因施用第二級毒品
    案件經本院以八十九年度毒聲字第六六七一號裁定送觀察、
    勒戒後認有繼續施用毒品之傾向，復經本院以八十九年度毒
    聲字第六九六二號裁定施以強制戒治，於九十年八月三十一
    日釋放，於同年十二月六日執行完畢。復於九十二年間因施
    用第一級及第二級毒品案件經本院以九十二年度毒聲字第一
    五五八號裁定施以強制戒治，於九十三年一月九日因法律修
    正釋放，上開犯行並經檢察官起訴，經本院以九十二年度訴
    字第一七六五號判決分別判處有期徒刑七月、五月並定其應
    執行刑為十月確定，於九十三年十一月五日縮短刑期執行完
    畢，有臺灣高等法院被告前案紀錄表一份附卷可考。被告於
    上開強制戒治執行完畢釋放後，既曾於五年內再犯毒品危害
    防制條例第十條之罪，並經本院裁定送強制戒治，雖因修法
    而釋放，仍顯於五年內已然再犯施用毒品罪，本次被告再犯
    毒品危害防制條例第十條之罪，自非屬毒品危害防制條例第
    二十條第三項所定「五年後再犯第十條之罪」之情形，而應
    依法追訴，附此指明。從而本案事證明確，自應依法論科。
二、核被告所為，係犯毒品危害防制條例第十條第一項、第二項
    之施用第一級毒品罪及第二級毒品罪。其於施用前後持有第
    一級毒品海洛因及持有第二級毒品甲基安非他命之低度行為
    ，應分別為施用之高度行為所吸收，均不另論罪。被告所犯
    前開二罪間，犯意各別，行為互殊，應分論併罰。被告前於
    九十三年間因施用第一級及第二級毒品案件，經本院以九十
    二年度訴字第一七六五號判決分別判處有期徒刑七月、五月
    並定其應執行刑為十月確定，於九十三年十一月五日縮短刑
    期執行完畢，有臺灣高等法院被告前案紀錄表一份附卷可查
    ，被告於有期徒刑執行完畢後，五年之內故意再犯本案最重
    本刑有期徒刑以上之罪，均應依刑法第四十七條第一項累犯
    之規定，分別加重其刑。爰分別審酌被告前有多次毒品前科
    ，顯示素行不佳，有前揭臺灣高等法院被告前案紀錄表可參
    ，明知毒品危害之烈，仍於另犯毒品案件經判處有期徒刑八
    月，因未到案執行而遭通緝期間再犯本案，且尿液驗得毒品
    反應濃度甚高，顯示前揭保安處分、刑之宣告、執行，均未
    收矯正、警惕之效，應予非難，兼衡其於本院審理時自知事
    證明確而坦承犯行，且其施用毒品犯行所生危害，主要以自
    戕身心健康為主，對於他人生命、身體、財產等法益，尚未
    查得重大直接危害等一切情狀，分別量處如主文所示之刑，
    並定其應執行刑，以示懲儆。
據上論斷，應依刑事訴訟法第273條之1第1項、第299條第1項前
段，毒品危害防制條例第10條第1項、第2項、第23條第2項，刑
法第11條前段、第47條第1項、第51條第5款，判決如主文。
本案經檢察官楊承翰到庭執行職務。
中    華    民    國    98    年    10    月    9     日
                  刑事第三庭  法  官  王偉光
以上正本證明與原本無異
如不服本判決，應於送達後十日內敘明上訴理由，向本院提出上
訴狀，上訴於本院第二審合議庭 (應附繕本) 。其未敘述上訴理
由者，應於上訴期間屆滿後二十日內向本院補提理由書「切勿逕
送上級法院」。
                              書記官  陳宥伶
中    華    民    國    98    年    10    月    9     日
附錄本案論罪科刑法條全文：
毒品危害防制條例第十條：
施用第一級毒品者，處六月以上五年以下有期徒刑。
施用第二級毒品者，處三年以下有期徒刑。


司法院資訊處製作；財團法人民間司法改革基金會備份。
